# 请教陈版：关于合并范围变化的合并财务报表的处理

提问人：lu760314 时间：2011-07-06 19:51:38
P公司原有一子公司S， 2010 年进入清算程序，不纳入合并范围， （ 1 ）P公司原享有的S公司所形成的留存收益在合并报表上如何进行处理？ （ 2 ）如果P公司在 2009 年已对S公司的长期股权投资全额提取了减值准备，那么对于该减值准备在 2010 年的合并报表上如何进行处理？ （ 3 ）如果S公司对P公司有应收款项，并在 2009 年提取了坏账准备，那么在 2010 年的合并报表上对于该项坏账准备如何处理？

回答人：chenyiwei
1 、首先还是要区分所进入的是普通清算程序还是破产清算程序。处于普通清算过程中的子公司不应被排除出母公司的合并范围。如果清算期间母公司确实已经丧失对该子公司控制权的，则按解释 4 号第四条丧失对子公司控制权的规定处理，在合并报表层面对所持该子公司的股权按公允价值（此时可能是清算价值）重新计量，差额计入损益。 2 、长期股权投资减值准备是母公司个别报表层面的。合并报表层面需要抵销或者以子公司各单项非流动非金融资产的减值准备替代（本版面前几天有讨论，可参考）。如果确已丧失对子公司控制权的，则这些减值准备应作为子公司可辨认净资产的账面价值的一部分一并转出，在合并报表层面体现转出效果，构成处置损益的组成部分。 3 、该事项的处理在合并报表层面应达到的效果是：原先被抵销的内部债权债务在子公司的控制权丧失后成为一项集团对外债权（其初始计量的公允价值应当与计提坏帐准备后的账面价值相接近），即交易之后P取得了一项不具有控制权的股权投资和应收款项，两者均以处置日公允价值进行初始计量，与该子公司的净资产原先在合并报表层面体现的账面价值之间的差额计入当期处置损益处理。

回答人：chenyiwei
回复 lu760314 的帖子
S公司应收--P公司的款项，随着S公司转出了合并范围，在合并报表层面体现为一项集团对外应付款项。可以理解为：本次处置子公司股权的公允价值＝本次处置股权的对价－该笔应付款项的处置日公允价值（通常等于帐面价值）。相当于在合并报表层面达到如下效果： 借：所取得的处置对价的公允价值 借：所持有的剩余股权投资（不具有控制权）的公允价值 借：处置日少数股权（如有）的合并报表层面原账面价值 贷：处置日被处置子公司净资产（含商誉）原先在合并报表层面的账面价值 贷：应付帐款 借／贷：交易损益（平衡数，计入当期损益）

回答人：chenyiwei
回复 lu760314 的帖子
参考IAS 27（ 2008 年修订）第 34 段中的说明，并可参考结论基础部分第BC53～BC57段。

回答人：chenyiwei
回复 lu760314 的帖子
在这一问题上，解释 4 号和IAS 27（ 2008 年修订）不存在差异。你可以试一下：如果不考虑少数股权因素，在某些情况下是做不平的。